【裁判字號】    93,重訴,92
【裁判日期】    950112
【裁判案由】    侵權行為損害賠償
【裁判全文】
臺灣彰化地方法院民事裁定  93年度重訴字第92號
原      告  庚○○
兼訴訟代理  己○○
人
被      告  癸○○
上列當事人間侵權行為損害賠償事件，原告為訴之追加，本院裁
定如下：
    主  文
原告追加之訴駁回。
訴訟費用由原告負擔。
    理  由
一、按訴狀送達後，原告不得將原訴變更或追加他訴。但有下列
    各款情形之一者，不在此限：(一)被告同意者。(二)請求之
    基礎事實同一者。(三)擴張或減縮應受判決事項之聲明者。
    (四)因情事變更而以他項聲明代最初之聲明者。(五)該訴訟
    標的對於數人必須合一確定時，追加其原非當事人之人為當
    事人者。(六)訴訟進行中，於某法律關係之成立與否有爭執
    ，而其裁判應以該法律關係為據，並求對於被告確定其法律
    關係之判決者。(七)不甚礙被告之防禦及訴訟之終結者，民
    事訴訟法第二百十五條第一項定有明文。
二、查本件原告於民國九十二年十月二十日對於被告丙○○等六
    人，提起損害賠償之訴，於九十四年八月二十二日追加癸○
    ○為被告，主張被告癸○○為律師，於原告與被告丙○○間
    給付工程款之訴訟案件進行時，接受被告丙○○之委任，替
    被告丙○○出庭及撰狀，惟被告癸○○明知被告丙○○於前
    案提供之估價單不實，並無追加款項，且其明知被告丙○○
    有連續詐欺、行使權利未依誠信、加害給付等不法，被告癸
    ○○律師竟然仍幫助被告丙○○主張權利，於前案擴張訴之
    聲明，並使前審法官陷於錯誤而為錯誤之判決，致原告受有
    財產、健康、精神、名譽、自由、信用、人格之損害，此與
    被告丙○○等人造成原告之損害係出於同一基礎事實，為不
    可分之債務，為此追加癸○○律師為被告，請求連帶損害賠
    償，並聲明被告癸○○應與被告丙○○等人連帶賠償原告二
    人計新台幣 (下同)三百一十四萬一千一百零七元，及被告
    癸○○應與被告丙○○等人連帶賠償原告庚○○一百二十五
    萬元、原告己○○二百十五萬元。
三、按民事訴訟法所謂請求之基礎事實同一，係指變更或追加之
    訴與原訴之主要爭點有其共同性，各請求利益之主張在社會
    生活上可認為同一或關連，而就原請求之訴訟及證據資料，
    於審理繼續進行在相當程度範圍內具有同一性或一體性，得
    期待於後請求之審理予以利用，俾先後兩請求在同一程序得
    加以解決，避免重複審理，進而為統一解決紛爭者，即屬之
    （最高法院九十年度台抗字第二號裁判參照）。查原告對前
    案有關人員即對造丙○○、證人辛○○、甲○○、壬○○、
    丁○○、戊○○、及鑑定人乙○○等七人，原本係分別依侵
    權行為或不當得利之法律關係，訴請損害賠償，即本件審理
    之初，對其被告癸○○有何幫助被告丙○○等人之行為，造
    成原告於前案受不利判決之損害，並未提及，經過一年十月
    ，始於追加癸○○為被告，嚴重妨礙對造之防禦及訴訟之終
    結；且被告癸○○接受丙○○委任，被告癸○○即須受律師
    法及民法等相關規定之規範，故其替被告丙○○主張權利之
    行為，是否造成原告於前案受不利判決之損害，核與原告先
    前起訴丙○○等七人侵權行為間之主要爭點，並無共同性，
    自難認有民事訴訟法第二百五十五條第一項第二款「請求之
    基礎事實同一」情形。又按訴訟標的對於數人必須合一確定
    者，追加其原非當事人之人為當事人，無礙被告之防禦及訴
    訟之終結，應許其追加，固為民事訴訟法第二百五十六條第
    四款及第二百五十五條第一項所明定。惟該條款所謂訴訟標
    的對於數人必須合一確定，係指依法律之規定必須數人一同
    起訴或數人一同被訴，當事人之適格始無欠缺；或數人在法
    律上各有獨立實施訴訟之權能，而其中一人起訴或一人被訴
    時，所受之本案判決依法律之規定對於他人亦有效力者而言
    。換言之，若各共同訴訟人所應受之判決僅在理論上應為一
    致，而其為訴訟標的之法律關係，非在法律上對於各共同訴
    訟人應為一致之判決者，不得解為該條款之必須合一確定（
    最高法院八十七年度台抗字第一三七號裁判參照）。查原告
    雖主張被告癸○○有前開行為，應負賠償之責云云，然癸○
    ○與丙○○等人間，並無法律之規定必須數人一同起訴或數
    人一同被訴，當事人之適格始無欠缺情形，自無民事訴訟法
    第二百五十五條第一項第五款規定，「該訴訟標的對於數人
    必須合一確定時，追加其原非當事人之人為當事人者」情形
    。此外，本件被告癸○○律師已於九十五年一月十二日具狀
    表示不同意原告之追加，故原告追加癸○○為被告，均與民
    事訴訟法第二百五十五條第一項但書之規定不符，徒使訴訟
    之終結延滯。原告為本件訴之追加，自不應准許。
三、依民事訴訟法第二百四十九條第一項第六款，第九十五條，
    第七十八條裁定如主文。
中    華    民    國    95    年    1    月    12    日
                  民事第二庭    法  官  詹秀錦
以上正本係照原本作成。
如對本裁定抗告，須於裁定送達後10日內向本院提出抗告狀。
中    華    民    國    95    年    1     月    17    日
                                書記官  楊筱惠


司法院資訊處製作；財團法人民間司法改革基金會備份。
